【裁判字號】    98,交抗,56
【裁判日期】    980318
【裁判案由】    聲明異議
【裁判全文】
臺灣高等法院臺南分院交通事件裁定      98年度交抗字第56號
抗  告  人  甲○○
上列抗告人因違反道路交通管理處罰條例案件，不服臺灣嘉義地
方法院，中華民國98年1月19日所為裁定（原審案號：98年度交
聲字第440號），提起抗告，本院裁定如下：
    主  文
抗告駁回。
    理  由
一、本件抗告意旨略以：抗告人即受處分人不服主管機關所為之
    處罰，依規定對交通部公路總局嘉義縣監理所於民國96年8
    月9日、97年1月31日所為嘉監裁字第70-DA0000000、70-DB0
    000000、70-DB0000000號等處分表示不服，因為從時間日期
    有可以證明違規人並非本人的證據，請重為適法裁定云云。
二、原裁定意旨略以：按行政程序法第74條既無如民事訴訟法第
    138條第2項規定：「寄存送達，自寄存之日起，經十日發生
    效力。」，亦無準用規定，則行政程序法上之文書，於合法
    寄存於送達地之地方自治或警察機關、抑或郵政機關時，即
    發生送達效力，並非以應受送達人前往上開機關領取文書時
    ，且非自寄存之日起，經十日後，始發生送達效力（最高行
    政法院97年度裁字第00115號裁定意旨參照），再者，法務
    部93年4月13日法律字第0930041628號函釋略以，按行政機
    關或郵政機關依行政程序法第74條規定為送達者，無論應受
    送達人實際上於何時受領文書，均以寄存之日視為收受送達
    之日期，而發生送達效力。至於同條第3項規定：「寄存機
    關自收受既存文書之日起，應保存三個月。」，係就寄存機
    關保存送達文書之期限為規定，對於送達生效日期之認定，
    並無影響等語，該函釋核與相關法規，並無不合。是本件異
    議人聲明異議之嘉監裁字第70-DA0000000、70-DB0000000、
    70-DB0000000號裁決書均係經原處分機關以掛號郵件向異議
    人之戶籍地為寄送，嗣分別於民國96年8月16日、97年3月7
    日（後二件裁決書）寄存於東石郵局為寄存送達等情，有嘉
    義區監理所送達證書、（異議人）全戶戶籍資料查詢結果在
    卷可按；上揭裁決書依法分別自為寄存送達日起生送達之效
    力，是異議人聲明異議之期間分別於96年9月7日、97年3月
    31日（加計在途期間）即已屆滿，異議人遲至97年10月13
    日向原處分機關為陳（述）情、同年11月11日始向原處分機
    關提出聲明異議狀（原審收文日則為97年11月17日），顯已
    逾道路交通管理處罰條例第87條第1項所定20日之期間，異
    議不合法，亦無從為補正，自應予駁回等語。
三、按受處分人，不服第8條主管機關所為之處罰，得於接到裁
    決書之翌日起20日內，向管轄地方法院聲明異議；處理違反
    道路交通管理事件，有關文書送達之程序，依行政程序法之
    規定；道路交通管理處罰條例第87條、違反道路交通管理事
    件統一裁罰基準及處理細則第5條分別定有明文。而郵政機
    關為送達時，送達不能依行政程序法第72條於應受送達人之
    住居所等處為之，亦不能依行政程序法第73條規定將文書付
    與有辨別事理能力之同居人或受僱人或接收郵件人員時，得
    將文書寄存送達地之郵政機關，並作送達通知書兩份，一份
    黏貼於應受送達人住居所、事務所、營業所或其就業處所門
    首，另一份交由鄰居轉交或置於該送達處所信箱或其他適當
    位置，以為送達，行政程序法第74條定有明文。再按行政程
    序法第74條既無如民事訴訟法第138條第2項規定：「寄存送
    達，自寄存之日起，經十日發生效力。」，亦無準用規定，
    則行政程序法上之文書，於合法寄存於送達地之地方自治或
    警察機關、抑或郵政機關時，即發生送達效力，並非以應受
    送達人前往上開機關領取文書時，且非自寄存之日起，經十
    日後，始發生送達效力。（最高行政法院97年度裁字第0011
    5號裁定意旨、台灣高等法院97年法律座談會第42、43則參
    照），至於同條第3項規定：「寄存機關自收受既存文書之
    日起，應保存三個月。」，係就寄存機關保存送達文書之期
    限為規定，對於送達生效日期之認定，並無影響等語。該函
    釋核與相關法規，並無不合。
四、經查：本件前經抗告人聲明異議之嘉監裁字第70-DA0000000
    、70-DB0000000、70-DB0000000號裁決書，均經原處分機關
    以掛號郵件向抗告人之戶籍地為寄送，因「未獲會晤本人亦
    無受領文書之同居人、受雇人或應送達處所之接收郵件人員
    」，分別於民國96年8月16日、97年3月7日 (後二件裁決書)
    寄存送達於東石郵局，並均各製作送達通知書2份，1份黏貼
    於抗告人門首，另1份置於抗告人處所信箱或適當位置，以
    為送達等情，有嘉義區監理所送達證書三紙在卷可稽。揆諸
    前述，應認原處分機關所為之前揭裁決書，已於寄存之日起
    發生合法送達之效力，是抗告人聲明異議之期間分別於96年
    9月7日、97年3月31日 (加計在途期間)即已屆滿，是本件抗
    告人遲至97年10月13日向原處分機關為陳 (述)情、同年11
    月11日始向原處分機關提出聲明異議狀，其所為之異議顯已
    逾20日之法定異議期間。
五、綜上所述，原審以異議人聲明異議之期間分別於96年9月7日
    、96年3月31日即已屆滿，認異議人聲明異議不合法律上之
    程式，且無從補正，而裁定駁回其異議，經核並無不合，本
    件抗告為無理由，應予駁回。
六、據上論結，應依道路交通案件處理辦法第26條，刑事訴訟法
    第412條，裁定如主文。
中    華    民    國    98    年    3     月    18    日
                  刑事第四庭    審判長法  官  吳志誠
                                      法  官  高明發
                                      法  官  羅心芳
以上正本證明與原本無異。
不得再抗告。
                                      書記官  蔡振豐
中    華    民    國    98    年    3     月    19    日


司法院資訊處製作；財團法人民間司法改革基金會備份。
